【裁判字號】    95,交聲,359
【裁判日期】    950818
【裁判案由】    聲明異議
【裁判全文】
臺灣彰化地方法院交通事件裁定         95年度交聲字第359號
原處分機關  交通部公路總局臺中區監理所彰化監理站
異  議  人
即受處分人  甲○○
上列受處分人因違反道路交通管理處罰條例案件，對於交通部公
路總局臺中區監理所彰化監理站於中華民國95年4月6日所為之裁
決處分（原處分案號：彰監四字第裁64-A5J104686號裁決書）聲
明異議，本院裁定如下：
    主  文
異議駁回。
    理  由
一、聲明異議意旨：詳如附件異議狀所載。
二、按設有禁止臨時停車標誌、標線處所不得臨時停車，道路交
    通安全規則第111條第1項第 3款定有明文。又禁止臨時停車
    線，用以指示禁止臨時停車路段，以劃設於道路緣石正面或
    頂面為原則，無緣石之道路得繪於路面上，距路面邊緣以30
    公分為度；本標線為紅色實線，道路交通標誌標線號誌設置
    規則第169條第1項、第 2項分別定有明文。次按汽車駕駛人
    ，在設有禁止臨時停車標誌、標線處所臨時停車者，處新臺
    幣300元以上600元以下罰鍰，道路交通管理處罰條例第55條
    第1項第3款定有明文。又汽車駕駛人，不緊靠道路右側，臨
    時停車者，處新臺幣300元以上600元以下罰鍰，道路交通管
    理處罰條例第55條第1項第4款定有明文。
三、經查：
    (一)本件受處分人即異議人甲○○係阿羅哈公司所僱用之司
        機，其於94年12月18日13時13分，駕駛牌照號碼006-AB
        號營業大客車行經臺北市○○路 ○段52號，經臺北市政
        府警察局交通局交通警察大隊舉發「不緊靠道路右側臨
        停（臨時停車）」之事實，有臺北市政府警察局94年12
        月18日北市警交大字第 A5J104686號舉發違反道路交通
        管理事件通知單（下稱舉發單）附卷可稽，且為受處分
        人所不爭執，是異議人有上開「不緊靠道路右側臨時停
        車」之事實，應堪認定。
    (二)按標線之設置目的，在於提供車輛駕駛人及行人有關道
        路路況之警告、禁制、指示等資訊，以便利行旅及促進
        交通安全；標線之設置，由主管機關依其管轄辦理之；
        又所稱主管機關，指公路主管機關、市區道路主管機關
        及警察機關；道路交通標誌標線號誌設置規則第 2條、
        第4條第1項、第 5條分別定有明文。又按直轄市道路及
        交通之規劃、營運及管理，係屬直轄市自治事項，地方
        制度法第18條第10款第1、2點定有明文。依據前開規定
        ，可知臺北市區之標線設置及交通規劃管理係屬臺北市
        政府之權限範圍，臺北市政府為促進交通安全，便利行
        人及車輛之行車安全，有權變更原有標線之設置規劃，
        合先敘明。
    (三)次按汽車運輸業營運路線或區○○○路主管機關得視實
        際需要酌予變更；汽車運輸業管理規則第2條第2項定有
        明文。再按公路汽車客運業營運班車在市區○○路線及
        設站地點，應依下列原則辦理：(1)其行經市區○○路線
        及設站地點，基於維護當地交通秩序之需要，應與當地
        政府協議定之。(2)市區○○路線，以能便捷直接到達業
        者在該市區所設之車站為原則。(3)市區設站，其間隔不
        得少於500公尺。(4)經同意之營運路線及設站地點，當
        地政府如因實際需要得予調整變更，並應函請該管公路
        主管機關辦理。前項各款，如發生爭議，報請上級機關
        核定之；另臺灣省轄內公路汽車客運業之營運管理及處
        罰，由交通部委任交通部公路總局辦理；直轄市○○○
        路汽車客運業之營運管理及處罰，由交通部委辦直轄市
        政府辦理，汽車運輸業管理規則第37條、第139條之1亦
        定有明定。
    (四)查：臺北市政府為落實推動城際客運轉運站政策，減少
        大客車於臺北市區道路繞行及於路側密集設站衍生之交
        通、環境、噪音及居住品質問題，基於維護營運秩序維
        持道路交通安全與暢通，及增進公共利益之需要，除由
        臺北市政府交通局於92年4月8日發函預告各業者臺北車
        站周邊即將進行管制，於93年 2月10日公告並轉知業者
        「臺北車站週邊國道客運及公路客運設站管制區○○ ○
        ○段）-禁止新設站位」，於93 年11月22日公告並轉知
        業者「臺北車站週邊」國道客運及公路客運設站管制區
        ○○○○段）-撤除現有路側站位（自國道客運臺北總站
        啟用日起實施，得有緩衝 3個月），於94年8月2日國道
        客運臺北總站路線調整計畫呈報交通部並副知各業者重
        申管制事宜，於94年 8月16日國道客運臺北總站啟用，
        於94年 9月16日函知各業者自94年11月16日起開始管制
        ，且於94年11月14日公告並轉知各業者「臺北車站周邊
        國道客運及公路客運設站管制區○○○○段）-撤除現有
        路側站位實施日期自94年11月16日起，期間於94年11月
        9日曾赴現場各業者站牌處張貼公告，同年月15日第2次
        赴現場各業者站牌處張貼公告，94年11月16日開啟管制
        及執法等情，有卷附之臺北市政府警察局大同分局函覆
        移送機關之回文在卷可憑。揆諸上揭汽車運輸業管理規
        則第37條第1項第4款法文及立法意旨，顯然臺北市政府
        本得依實際需要調整變更各客運公司在臺北市區○○○
        路線及設站地點，調整後函請各客運公司之公路主管機
        關辦理即可，尚不須徵得各客運公司公路主管機關之「
        同意」。而本院經向聲明異議人駕駛之營業大客車所屬
        之阿羅哈客運股份有限公司（下稱阿羅哈公司）公路主
        管機關高雄市政府及交通部路政司，函詢臺北市政府曾
        否函請高雄市政府變更阿羅哈公司臺北-高雄營運路線
        及臺北市政府於94年8月間將國道客運臺北總站路線調
        整計畫呈報交通部一事，據高雄市政府回覆本院，臺北
        市政府曾於94年11月4日以北市交二字第09435032900號
        函將「臺北車站周邊國道客運及公路客運路線設站管制
        區」範圍內長途客運站位撤銷事宜公告 1份檢送該府，
        並請各業者配合修正沿線路線，另交通部則於95年 4月
        13日以交路字第0950003785號函覆本院，略稱：「臺北
        市政府交通局為國道客運台北總站啟用，前於94年8月2
        日函部申請試辦49條國道客運路線市境行駛動線調整，
        本部已於94年9月7日函覆公路總局意見按汽車運輸業管
        理規則第37條第1項第4款規定辦理」，交通部復於文中
        提及「有關公路汽車客運業營運班車在市區○○路線、
        設站地點及其調整，或地方政府基於維護地方交通秩序
        需要所劃設管制區域等措施，本部歷來皆『尊重地方政
        府之權責』」，可知臺北市政府就經同意之營運路線及
        設站地點調整變更之計劃，確已於94年9月7日獲交通部
        核定，且曾函請聲明異議人所屬阿羅哈公司公路主管機
        關高雄市政府辦理。是以，臺北市政府為落實推動城際
        客運轉運站政策，以減少市區交通壅塞、噪音等問題，
        進而提升市民居住品質，確有依法調整變更客運業營運
        路線之權限，並已依法辦理路線調整事宜，至堪認定。
        因此，臺北市○○○○○道客運臺北總站，並將原為長
        途客運車起迄總站之臺北市○○路 ○段撤銷原有站位設
        置，統一遷移至客運臺北總站，並將該路段規劃為禁止
        臨時停車之管制區，於法有據。異議人認臺北市政府未
        呈報交通部取得正式核准，竟將阿羅哈公司合法設置之
        臺北市○○路站逕以94年11月 4日公告撤銷，於法有違
        云云，顯有誤解，阿羅哈公司前揭停車處所，自94年11
        月16日起應即不得再行臨時停車搭載旅客。至阿羅哈公
        司如認為臺北市政府上開變更長途客運業營業路線及撤
        銷設站處所為之處分有所不當，自應於上開管制計畫公
        告期間與臺北市政府或透過主管機關與臺北市政府協議
        ，非於上開管制計畫實施後，始行抗拒，況臺北市政府
        所為管制區之變更，既為其裁量權限，非屬違法無效之
        行政處分，在此前提下，異議人自有遵守變更後之交通
        標線規範之義務，是異議人違規臨時停車之事實，自無
        從據此為由而阻卻違規事實之成立。
四、綜上所述，異議人為阿羅哈公司所僱用之司機，明知臺北市
    ○○路 ○段業經劃設紅色實線，為禁止臨時停車管制區，卻
    仍執意於上開時間，進入該禁止臨時停車處所停車載客，而
    為不緊靠道路右側臨時停車之行為，已妨礙交通無疑，則原
    處分機關依道路交通管理處罰條例第55條第1項第4款之規定
    ，並參酌違反道路交通管理事件統一裁罰標準表之相關規定
    ，裁處異議人罰鍰新臺幣600元，於法並無違誤。本件異議
    為無理由，應予駁回。
五、據上論斷，應依道路交通管理處罰條例第87條第2項，道路
    交通案件處理辦法第19條，裁定如主文。
中    華    民    國    95    年    8     月    18    日
                  交通法庭法    法  官  簡婉倫
以上正本證明與原本無異。
如不服本裁定，應於裁定送達後5日內向本院提出抗告狀 (須附
繕本)。
中    華    民    國    95    年    8     月    18    日
                                書記官


司法院資訊處製作；財團法人民間司法改革基金會備份。
